【裁判字號】    90,易,2674
【裁判日期】    901119
【裁判案由】    竊盜
【裁判全文】
台灣台中地方法院刑事判決                          九十年度易字第二六七四號
    公  訴  人  臺灣台中地方法院檢察署檢察官
    被      告  乙○○
右列被告因違反電業法案件，經檢察官提起公訴（九十年度偵字第一０四九０號），
本院判決如左：
    主  文
乙○○改動電度表外之線路竊電，處有期徒刑肆月，如易科罰金，以佰元折算壹日
。
    事  實
一、乙○○自民國（下同）九十年一月二十日起，向陳絹承租台中市○○區○○路二
    四九巷八十弄三號房屋，於同年三月十五日，因自己在承租之房間內欲安裝冷氣
    使用，為節省電費支出，竟意圖為自己不法之所有，利用自己的水電專長，私接
    纜線連接台灣電力公司線路至其室內西南角臥室總開關及客廳冷氣機插座使用，
    以改動電度表外之線路方式竊取台灣電力公司之電能。嗣於九十年六月九日上午
    八時四十分許，乙○○與陳絹在上址因房屋承租糾紛報警處理時，員警至上址當
    場發現室內之電力線路有異狀，聯絡台灣電力公司派員檢查而當場查獲。
二、案經台中市警察局第四分局報請臺灣臺中地方法院檢察署檢察官偵查起訴。
    理  由
一、訊據被告乙○○對於其從事水電及冷氣買賣及修理工作，及自九十年一月二十日
    起，向陳絹承租台中市○○區○○路二四九巷八十弄三號房屋，及電費係需由其
    自己繳納等事實坦承不諱，惟矢口否認有竊電犯行，辯稱：伊未竊電；該線路係
    承租前就已經裝好了，伊未偷接電，伊去住時沒注意到電是偷接的；伊僅有自己
    裝上冷氣，否則豈會自己報警云云。惟查，本件查獲地點之室內電力線路確有以
    電纜線連接電力公司線路至總開關，以改動電度表外線路之方式竊電之情形，業
    據証人即台灣電力公司員工甲○○指述綦詳，並有警員洪璁錞出具之職務報告，
    及現場照片六幀在卷可稽。又查，本件竊電地點於被告自九十年一月二十日承租
    前，該處係屬空屋，亦據被告自承在卷，再查，本件竊電地點私接電線竊電係被
    告所為之事實，亦據証人即屋主胡重遠及陳絹夫妻証述在卷，證人陳絹證稱：我
    室內之電線裝設均是暗線，當時警察來處理時才發現房間內有明線。我和乙○○
    約定電費是乙○○要付的，因為我電費是用轉帳的，所以我先付再向乙○○收，
    我有發現電費比我沒租人空屋時還要少等語，證人胡重遠證稱：該屋係軍眷區，
    電費半價，我們空屋時電費係四十二元，以前我女兒有在住時電費是一千多元，
    房子租給乙○○後電費二個月只有四十二元，我覺得很奇怪，還向乙○○說不能
    偷電，當時乙○○回答我說：是台電公司抄表抄錯了。我們共代繳了三次電費，
    一次是四十二元，一次為一百零三元，另一次我記不清楚了，我被扣款後都有向
    乙○○收等語，再參以本件竊電地點係二個月計算使用電力度數一次，於八十八
    年十二月至六月間，電費均逾五百元以上，至八十九年八月，尚需繳交電費一四
    七元，於八十九年十月、十二月即被告搬入前之空屋狀況，使用電力度數八十二
    度及五十一度，電費僅有八十七元及五十一元，而於九十年二月即被告甫搬入尚
    未滿一月，使用電力度數為九十六度，電費為九十六元，於九十年四月即被告使
    用房屋之狀況已滿二個月後，使用電力度數為三十二度，電費僅有四十元等情，
    有台灣電力公司台中區營業處檢送該址之用電相關資料附卷可佐，足見本件竊電
    地點，係自九十年三月間起即被告遷入已實際居住使用，並裝設冷氣使用後，該
    處電力使用度數甚較空屋狀況之電力使用度數為低，証人胡重遠對詳細電費支出
    之數額雖非正確，惟依上揭用電相關資料可知証人陳絹、胡重遠所述被告搬入後
    電費較空屋電費為少之事確屬正確，顯見本件私接電線竊電犯行應係在被告搬入
    之九十年三月間始發生；再查，陳絹及胡重遠夫妻將台中市○○區○○路二四九
    巷八十弄三號房屋係軍眷區，電費半價已較一般住戶便宜，且其於房屋於八十八
    年十二月至八十九年六月間由女兒自用之際，每次尚須繳納電費近六百元至七百
    元，顯見並無竊電情形，而房屋出租與被告乙○○，電費約定由被告乙○○自己
    負責，再由陳絹及胡重遠依實際支出向被告收取等情，亦為被告自承在卷，電費
    既非由陳絹、胡重遠負擔，益見陳絹及胡重遠無私裝電線竊取電能之必要。被告
    將其所有之兩台冷氣機使用私接線路，以節省電費之支出，顯然即有意圖為自己
    不法之所有竊取電能之犯行。且查，本案之發生係因乙○○與陳絹因房屋承租糾
    紛而報警處理時，員警當場發現室內之電力線路有異狀，聯絡台灣電力公司派員
    檢查而當場查獲，被告乙○○既非自己報警向警方報告有竊電之情事，是被告乙
    ○○所辯：伊沒有竊電，否則豈會自己報警云云，顯然不足為其有利之認定；被
    告乙○○再辯稱：伊未竊電，線路在承租前已裝好云云，倘未竊電，何以被告使
    用竊電地點後，電力支出竟較該處空屋更少？被告雖又辯稱：伊對該處有竊電情
    形不知情云云，惟查，被告乙○○係從事水電及冷氣買賣及修理工作之人，本件
    私接電線改動電度表外之線路由冷氣接往距離約一公尺之臥室總開關，再接回冷
    氣所在窗戶之氣窗而延伸至屋外，另客廳冷氣線路亦有類似情形，有現場相片可
    佐，該線路延伸至屋外情形至為突兀而明顯，本件冷氣既係被告親自裝設，於裝
    設冷氣之際，對冷氣電力線路情形自必知之甚詳，所辯顯係卸責之詞，不足採信
    ，事証明確，被告右揭犯行堪以認定。
二、核被告乙○○所為，係犯電業法第一百零六條第二款之竊電罪。公訴人雖認被告
    一行為同時係犯刑法第三百二十三條、第三百二十條第一項之竊盜罪云云，惟電
    業法第一百零六條之竊電罪係刑法第三百二十三條、第三百二十條第一項竊盜罪
    之特別法，依特別法優於普通法之原則，本件被告竊取電流之竊盜行為，自應適
    用電業法第一百零六條第二款之竊電罪處斷，而不另論以刑法第三百二十三條、
    第三百二十條第一項之竊盜罪（最高法院八十三年度台上字第六七七九號判決可
    資參照），是公訴人認被告係同時觸犯上開二罪，顯係有誤，附此敘明。爰審酌
    被告犯罪之動機、目的，其雖有電力公司供電，仍以改動電度錶外之線路之方式
    竊取電能，暨其犯後態度等一切情狀，量處如主文所示之刑，並諭知易科罰金之
    折算標準。
據上論斷，應依刑事訴訟法第二百九十九條第一項前段，電業法第一百零六條第二款
、刑法第十一條前段、第四十一條第一項前段，罰金罰鍰提高標準條例第一條前段、
第二條，判決如主文。
中      華      民      國    九十      年     十一     月     十九     日
                                       臺灣臺中地方法院刑事第六庭
                                           法  官    黃  家  慧
右正本證明與原本無異。
如不服本判決，應於送達後十日內向本院提出上訴狀(須附繕本)，上訴於台灣高等
法院台中分院。
                                           書記官
中      華      民      國    九十      年     十一     月     二十     日
附錄論罪科刑法條
電業法第一百零六條第二款：
有左列行為之一者為竊電，處五年以下有期徒刑、拘役或五百元以下罰金：
二、繞越電度表或其他計電器，損壞或改動表外之線路者。


司法院資訊處製作；財團法人民間司法改革基金會備份。
